【裁判字號】    97,簡上,595
【裁判日期】    971027
【裁判案由】    詐欺
【裁判全文】
臺灣桃園地方法院刑事判決            97年度簡上字第595號
上  訴  人
即  被  告  乙○○
上列上訴人即被告因詐欺案件，不服本院刑事庭民國97年5月
30日97年度桃簡字第1339號第一審刑事簡易判決（聲請簡易判決
處刑案號：97年度偵字第4234號），提起上訴，本院合議庭為第
二審判決如下：
    主  文
上訴駁回。
    事  實
一、乙○○明知申請帳戶使用係輕而易舉之事，一般人無故取得
    他人金融帳戶使用之行徑常與財產犯罪之需要密切相關，而
    可預見該名不自行申辦帳戶之人，可能係遂行不法所有意圖
    用以詐騙、恐嚇取財等不法財產犯罪行為，又對於提供帳戶
    予他人使用雖無必然引發他人萌生犯罪之確信，但仍以縱若
    有人持以犯罪亦不違反其本意，而基於幫助他人詐欺取財之
    犯意，於民國96年12月26日開戶後某時，將其所有之合作金
    庫商業銀行（下稱合庫銀行）南桃園分行帳號：
    0000000000000 號之存簿、提款卡、提款卡密碼，於不詳時
    地，以不詳代價，交予詐欺集團之成員。嗣同詐騙集團之成
    員間，共同基於詐欺之犯意聯絡，分別於同日晚間8 時5 分
    、8 時55分、9 時1 分許，以電話向丙○○、甲○○及丁○○佯稱網路購物扣款設定錯誤為由，致渠等陷於錯誤，而依
    詐欺集團之指示，匯款新臺幣（下同）2 萬9987元、1 萬
    377 元及3383元至上述帳戶，並旋遭詐欺集團成員所提領，
    因而詐欺得手，嗣經丙○○、甲○○及丁○○發覺有異，報
    警後始循線查獲。
二、案經新竹市警察局報請臺灣桃園地方法院檢察署檢察官偵查
    後聲請以簡易判決處刑。
    理  由
一、本案所引用之供述及非供述證據，經本院依法踐行調查證據
    程序，檢察官、被告均不爭執各該證據之證據能力，且亦查
    無依法應排除其證據能力之情形，是後述所引用證據之證據
    能力均無疑義，先予敘明。
二、訊據被告乙○○矢口否認有何幫助詐欺取財犯行，辯稱：伊
    才是被害人，伊係遺失上開合庫銀行帳戶存摺及金融卡，伊
    怕忘記密碼，所以將密碼、存摺、提款卡放在一起云云。經
    查：
(一)被告所開立之上開合庫銀行帳戶，為詐欺集團使用供被害人
    存入詐騙款項之事實，已據證人即被害人丙○○、甲○○及
    丁○○於警詢證述綦詳，並有合作金庫商業銀行南桃園分行
    97年1月11日合金南桃字第0970000157號函及函附之存款相
    關業務申請書、存摺、交易明細等件可資佐證（見臺灣桃園
    地方法院檢察署97年度偵字第4234號卷第33頁至第40頁），
    且被害人甲○○、丙○○、丁○○分別於96年12月17日先後
    匯入款項10,377元、29,987元、3,383 元，隨即於匯入後同
    日遭提領一空等情，有上開合作金庫商業銀行南桃園分行97
    年1 月11日合金南桃字第0970000157號函及函附之被告存摺
    交易明細可資佐證（見臺灣桃園地方法院檢察署97年度偵字
    第4234號卷第37頁），足認被告所開立之上開合庫銀行帳戶
    確實供犯罪集團作為向被害人詐欺取財後，取得贓款所用之
    工具，至屬灼然。
(二)被告雖於本院審理時辯稱：伊係因工作所需，才去申請上開
    合庫銀行之帳戶，上開合庫銀行帳戶存摺及金融卡係伊遺失
    的，伊怕忘記密碼，所以將密碼、存摺、提款卡放在一起云
    云。惟查被告除於96年12月26日向合庫銀行申請上開帳戶外
    ，另依序於96年12月18日、96年12月25日、96年12月25日、
    96 年12 月26日、96年12月25日，分別向渣打國際商業銀行
    三民分行申請開立2 新存款帳戶、臺中商業銀行桃園分行申
    請開立1 新存款帳戶、臺灣新光銀行桃園分行申請開立1新
    存款帳戶、臺新國際商業銀行縣府分行申請開立1 新存款帳
    戶（見同上偵卷第45頁至第46頁），被告於96年12月18日至
    同年月26日，短短一週間，竟向上開銀行申請多達6 號帳戶
    ，則被告辯稱本件之合庫帳戶係因其因工作需要而申請，已
    有可疑。再倘被告平日即隨身攜帶帳戶之存摺、金融卡等物
    ，可見存摺、金融卡等物對被告而言，係相當重要之物品，
    前開物品遺失，被告竟未報告警察機關或向金融機關辦理掛
    失手續，已與常情有違，若非被告有意將存摺、金融卡及金
    融卡提款密碼一併交付他人使用，而係詐欺集團偶然拾得或
    以其他方法取得被告所有上開渣打銀行帳戶之存摺、金融卡
    及金融卡提款密碼等物，參以一般人於發現前開存摺、金融
    卡等物品遺失，均會立即向金融機關掛失，以確保其帳戶內
    存款之安全，詐欺集團實無甘冒存摺、金融卡遭所有人掛失
    ，致詐得款項無法提領之風險，而貿然使用拾得或非經帳戶
    所有人同意使用之帳戶之理。被告前開所辯，無非臨訟杜撰
    之卸責之詞，委無足取。
(三)查金融機關存款帳戶，一般人極易申請取得，無須向他人借
    用或價購，且電視媒體對於使用人頭帳戶行詐騙或恐嚇之事
    ，已廣為宣傳，被告為一成年人，當有相當之智識程度與生
    活經驗，對此亦當認識甚明，卻猶將所開立之上開渣打銀行
    帳戶之存摺、金融卡及金融卡提款密碼一併交付姓名、年籍
    均不詳之人使用，雖未見有何參與詐欺被害人之行為、或於
    事後亦分得款項之積極證據，而無從認屬本件詐欺取財行為
    之共同正犯，然其將應屬個人使用之帳戶提供予他人使用，
    即或本身因而涉案、面臨刑事追訴與處罰，仍無法或不願說
    明其提供予他人使用之原由及與該他人之關係，此即彰顯其
    幫助該他人為包含詐欺取財在內等財產犯罪之不確定故意。
    而嗣後該受被告提供使用帳戶之人，果與其他同夥利用以之
    為向被害人詐欺取財之匯款帳戶使用，被告應負幫助他人為
    詐欺取財之刑責甚明。
(四)綜上，本件事證明確，被告前揭犯行，洵堪認定，應依法論
    科。
三、按幫助犯之成立，主觀上行為人須有幫助故意，客觀上須有
    幫助行為，意即需對於犯罪與正犯有共同之認識，而以幫助
    之意思，對於正犯資以助力，而未參與實施犯罪之行為者而
    言。被告將所有之上開合庫銀行帳戶之存摺、金融卡及金融
    卡提款密碼一併交付姓名、年籍均不詳之人，供其詐騙被害
    人財物，顯係基於幫助他人詐取財物之犯意所為，屬刑法詐
    欺罪構成要件以外之行為，被告既以幫助他人犯罪之意思而
    參與犯罪構成要件以外之行為，自應成立刑法第339 條第1
    項詐欺取財罪之幫助犯，並依刑法第30條第2 項規定減輕其
    刑。原審適用刑法第339 條第1 項、第30條第1 項前段、第
    2 項、第41條第1 項前段，刑法施行法第1 條之1 第1 項、
    第2 項前段，並審酌被告明知近年來國內多有詐欺集團犯案
    ，均係借用人頭帳戶以作為收受不法所得款項之手段，猶提
    供上開銀行帳戶供他人充為犯罪收贓之用，不僅助長詐欺等
    財產犯罪於社會上充斥橫行，且因有「人頭戶」包藏掩飾致
    而查緝困難之故，主犯成員遂有恃無恐，行徑乃更加囂張、
    狂放，直視法律為無物、若敝屣，馴致臺灣漸成各種財產犯
    罪集團之樂園，如入無人之境，是見被告犯行所生之危害極
    鉅，而被告犯後否認犯行，態度非佳，暨犯罪之動機、目的
    、手段等一切情狀，量處被告拘役50日，如易科罰金，以
    1,000 元折算1 日，經核認事用法及量刑均無不當，被告仍
    執前揭辯詞為由提起上訴，洵無理由，應予以駁回。
據上論斷，應依刑事訴訟法第455 條之1 第1 項、第3 項、第36
8條，判決如主文。
本案經檢察官翁偉玲到庭執行職務。
中    華    民    國    97    年    10    月    27    日
                  刑事第七庭審判長法  官  蕭世昌
                                  法  官  陳筱蓉
                                  法  官  蔡羽玄
以上正本證明與原本無異。
如不服本判決，應於送達後10日內向本院提出上訴狀（應附繕本
），其未敘述上訴理由者，應於上訴期間屆滿後20日內，補提理
由書狀於本院，上訴於臺灣高等法院。
                                  書記官  陳玉芳
中    華    民    國    97    年    10    月    27    日


司法院資訊處製作；財團法人民間司法改革基金會備份。
